臺灣板橋地方法院刑事判決　　　　　　94年度交簡上字第75號
上　訴　人　臺灣板橋地方法院檢察署檢察官
被　　　告　乙○○
上列上訴人因被告過失傷害案件，不服本院九十三年度交簡字第
七０九號中華民國九十四年五月十三日第一審刑事簡易判決（聲
請簡易處刑案號：臺灣板橋地方法院檢察署九十三年度偵字第二
０三九號），提起上訴，本院管轄第二審之合議庭認應適用通常
程序自為第一審判決如下：
    主  文
原判決撤銷。
乙○○無罪。
    理  由
一、公訴意旨略以：被告乙○○於民國九十二年十月四日十七時
    許，駕駛車號為Ｚ五—二一一五號自小貨車，沿臺北縣中和
    市○○路往土城市方向行駛，行經臺北縣中和市○○路二０
    八號，欲左轉至對向路旁砂石場時，本應注意轉彎車應讓直
    行車先行，且隨時採取必要之安全措施，以防止發生危險事
    故，且依當時情形，並無不能注意之情事，竟疏於注意，冒
    然左轉，適甲○○駕駛車號為ＮＵ五—六九二號機車在對向
　　車道亦疏於注意車前狀況，其機車車頭處擦撞被告所駕駛貨
    車右後車身，再往右前方滑行，碰撞至右側路旁停放之自小
    客車後始停住，使甲○○受有右側額骨開放骨折合併顱內出
    血、臉部多處撕裂傷及左手中指骨折成傷之傷害，因認被告
    涉有刑法第二百八十四條第一項前段之過失傷害罪嫌。
二、按犯罪事實應依證據認定之，無證據不得認定犯罪事實，刑
    事訴訟法第一百五十四條第二項定有明文。次按，告訴人之
    告訴，係以使被告受刑事訴追為目的，是否與事實相符，仍
    應調查其他證據以資審認，最高法院五十二年台上字第一三
    ０號判例可資參照。
三、本件公訴人認被告涉有過失傷害罪嫌，係以告訴人甲○○之
    指述及卷附之Ａ２道路交通事故調查表、道路交通事故現場
    圖、道路交通事故調查報告表(一)、(二)、道路交通事故補充資
    料表各一紙、亞東紀念醫院診斷證明書三紙及現場照片、肇
    事車輛擦撞痕跡照片、安全帽擦撞痕跡照片共五十一幀為其
    主要依據。訊據被告固坦承其為新順建材行之司機，於上揭
    時、地，駕駛車號Ｚ五—二一一五號自用小貨車，與告訴人
    甲○○騎乘之車號ＮＵ五—六九二號重型機車發生擦撞，告
    訴人甲○○並因而受傷之事實，惟堅詞否認有何業務過失傷
    害之犯行，辯稱：伊當日駕駛貨車到肇事地點準備左轉進入
    砂石場時，對向車道之箱型車已停車禮讓伊，伊才開始左轉
    ，且伊幾乎已完全轉彎進入砂石場門口，才聽到後方有磨擦
    聲音，本件車禍係因告訴人甲○○無照駕駛且未注意車前狀
    況，騎車速度過快所致，伊本身並無過失等語。
四、經查：
  (一)被告原為新順建材行之司機，於九十二年十月四日下午五時
    許，駕駛新順建材行所有之車號Ｚ五—二一一五號自用小貨
    車，行經莒光路二０八號前欲左轉駛入同路段對向之二０七
    之八號砂石場時，與對向由告訴人甲○○騎乘之車號ＮＵ五
    —六九二號重型機車發生擦撞之事實，業經被告自承在卷，
    核與告訴人甲○○指述情節相符，並有Ａ２道路交通事故調
    查表、道路交通事故現場圖、道路交通事故調查報告表(一)、
    (二)、道路交通事故補充資料表各一紙及現場照片、肇事車輛
    擦撞痕跡照片、安全帽擦撞痕跡照片共五十一幀在卷可佐，
    自堪認定。
  (二)按汽車行駛至交岔路口，其行進、轉彎，應依左列規定：六
    轉彎車應讓直行車先行。但直行車尚未進入交岔路口，而轉
    彎車已達中心處開始轉彎，直行車應讓轉彎車先行，道路交
    通安全規則第一百零二條第六款固定有明文。惟本件交通事
    故發生之地點並非在交岔路口，而係在臺北縣中和市○○路
    二０七之八號前慢車道內一情，已經被告及告訴人甲○○供
    承在卷，並有道路交通事故調查報告表(一)、(二)各一紙在卷可
    稽，自無上開汽車行駛至交叉路口時，轉彎車應讓直行車先
    行之交通規則之適用，是公訴人認被告之駕駛行為有違道路
    交通安全規則第一百零二條第六款之規定，容有誤會。
  (三)次按汽車在雙向二車道行駛時，在劃有分向限制線之路段，
    不得駛入來車之車道內，在劃有行車分向線之路段，超車時
    得駛越，但不能併行競駛；雙向二車道之標線，其中黃虛線
    設於路段中，用以分隔對向車道，雙黃實線設於路段中，用
    以分隔對向車道，並雙向禁止超車、跨越或迴轉，黃實線與
    黃虛線並列者，設於路段中，用以分隔對向車道，黃實線側
    禁止超車、跨越或迴轉，道路交通安全規則第九十七條第二
    款、第三款、道路交通標誌標線號誌設置規則第一百四十九
    條第一款第二目、第八目、第九目及第二百十一條第一項第
    一款等分別定有明文。本件肇事地點為雙向二車道、劃有行
    車分向線（黃虛線）之路段，有事故現場照片在卷足憑，自
    無禁止超車、跨越或迴轉之限制甚明，是肇事路段並非禁止
    左轉之路段，應堪認定，先予敘明。
  (四)又觀諸本件車禍發生後，告訴人甲○○所騎乘之機車車頭受
    損，被告所駕駛之自用小貨車則係在車體右後方處留有新刮
    痕等情，已經證人即到場處理之員警梅益銘於偵查中證述明
    確，並有肇事車輛擦撞痕跡照片及現場照片共五十一幀在卷
    可參，另參酌被告供稱：「當時我開在莒光路要從板橋往土
    城的方向，我要左轉進入砂石場，當時對向車道有車，我有
    停下來要讓對方過。後來，對向的箱型車有停下來要讓我先
    過，我看一下就彎過去，我聽到後方有摩擦的聲音，我就回
    頭看，就看到摩托車倒在停車格旁邊。」及告訴人甲○○指
    稱：「…當時我直行要回家，原本我和箱型車併行，有點擋
    住我視線，後來我撞上貨車右後車身，…。」等語（參見九
    十三年度偵字第二０三九號偵查卷第五頁），顯見被告係在
    左轉接近已進入臺北縣中和市○○路二０七之八號砂石場處
    ，在莒光路往板橋方向之慢車道，遭告訴人甲○○騎乘機車
    以車頭撞擊其右後車身，足認被告在開始左轉之際，對向由
    告訴人甲○○騎乘之機車仍與之有相當距離。因之，被告在
    開始左轉之際，對向由告訴人甲○○所騎乘之機車既仍與之
    有相當之距離，則此時，告訴人甲○○之直行車自應暫停禮
    讓已經開始左轉之被告先行，是被告自無公訴人所指有轉彎
    車未讓直行車先行之過失甚明。至臺灣省臺北縣區車輛行車
    事故鑑定委員會及臺灣省車輛行車事故覆議委員會，對本件
    交通事故鑑定結果，雖均認被告駕駛自小貨車，轉彎車未讓
    直行車先行為肇事主因，告訴人甲○○無照駕駛普通重機車
    ，未注意車前狀況為肇事次因，然本件車禍事故發生之撞擊
    地點，並非在交岔路口，且在被告開始左轉之際，告訴人甲
    ○○所騎乘之機車仍與之有相當距離，被告並係自右後方受
    撞擊，已如前述，是上開鑑定結果與事實不符，應非可採，
    附此敘明。
五、綜上所述，本件交通事故發生當時，被告係駕車欲由臺北縣
    中和市○○路二０八號前（往土城市方向）左轉至對向二０
    七之八號，於其車已接近完成左轉動作進入對向二０七之八
    號時，在對向慢車道，遭告訴人甲○○騎乘機車自後撞擊，
    而被告既已接近完成左轉彎之動作，對告訴人甲○○無視於
    車前狀況而自其右後側撞擊，顯無從預見注意，亦無從閃避
    ；且被告既係自右後方遭受撞擊，自亦與其行車時之車前狀
    況無關，則難認被告有何違反注意義務之過失可言。從而，
    公訴人認被告涉犯過失傷害罪嫌，未提出足夠積極證據證明
    其犯罪，本院復查無其他積極證據證明被告有上開犯行，既
    不能證明被告犯罪，自應為其無罪之諭知。
六、末按地方法院對被告為簡易判決處刑後，經提起上訴，而地
    方法院合議庭認應為無罪判決之諭知者，依刑事訴訴法第四
    百五十五條之一第三項準用第三百六十九條第二項之規定意
    旨，應由該地方法院合議庭撤銷簡易庭之判決，改依第一審
    通常程序審判（最高法院九十一年度台非字第二一號判決意
    旨參照）。本案既不能證明被告犯罪，原審遽為被告有罪之
    判決，尚有違誤，被告上訴意旨否認犯罪，為有理由，應由
    本院合議庭撤銷原判決，自為第一審無罪之判決。
據上論斷，應依刑事訴訟法第四百五十二條、第四百五十五條之
一第一項、第三項、第三百六十九條第一項前段、第三百六十四
條、第三百零一條第一項，判決如主文。
本案經檢察官張云綺到庭執行職務。
中 華 民 國   　九十四　　　年　　七 　　月　二十六 　日
                      交通法庭  審判長法　官   連育群
                                法        官   邱育佩
                                法        官   曾淑娟
以上正本證明與原本無異
如不服本判決應於送達後十日內向本院提出上訴狀
                                書    記  官　 陳金鳳
中 華 民 國　　 九十四      年　　七     月　二十八   日
